臺灣臺北地方法院刑事判決　　　　　　　　　　　　　九十三年度訴字第五一八號
　　公　訴　人　臺灣臺北地方法院檢察署檢察官
　　被　　　告　甲○○○
　　選任辯護人　施習盛律師
右列被告因違反
），因被告於準備程序為有罪之陳述，本院合議庭裁定進行簡式審判程序，判決如左
：
    主  文
甲○○○偽造署押，足以生損害於公眾及他人，處有期徒刑參月，如易科罰金，以參
佰元折算壹日，民國八十七年一月十三日發照之「賴桂英」中華民國
人簽名」欄上偽造之「賴桂英」署名壹枚、扣案之「賴桂英」國民
內政部印」及「臺灣省臺中縣政府」公印文各壹枚，均沒收；又行使偽造國民
以供申請
折算壹日，扣案之「賴桂英」國民
府」公印文各壹枚，均沒收。應執行有期徒刑陸月，如易科罰金，以參佰元折算壹日
，民國八十七年一月十三日發照之「賴桂英」中華民國
偽造之「賴桂英」署名壹枚、扣案之「賴桂英」國民
「臺灣省臺中縣政府」公印文各壹枚，均沒收。
    事  實
一、甲○○○知悉自己因貪污案件遭通緝，為逃避追緝以及得自由入出國境賺錢維繫
    家計，竟於民國八十七年一月間將「賴桂英」之國民
    號「小華」的不詳姓名成年男子，由綽號「小華」的男子偽造國民
    顏金鳳並自綽號「小華」之男子取得貼有其本人照片、年籍資料為「賴桂英」之
    偽造國民
    人員至臺北市○○路○段二之二號向外交部領事事務局（以下簡稱領事局）申請
    上偽造「賴桂英」之署名，而持此
    日入出國境多次，足以生損害於賴桂英及主管機關對於入出境管理之正確性。嗣
    甲○○○復另行起意，於九十年八月間，持上開以「賴桂英」名義申請的
    偽造之「賴桂英」國民
    由不知情洪振福，再委由聯鵬旅行社職員陳聲華交付不知情之祥順旅行社送件至
    領事局辦理
    英及主管機關對於入出境管理之正確性。嗣因領事局承辦人員核對賴桂英口卡照
    片後，發現有異，始悉上情。
二、案經法務部調查局臺北市調查處移送臺灣臺北地方法院檢察署檢察官偵查起訴。
    理  由
一、訊據被告甲○○○對於右揭犯罪事實，於本院審理時坦承不諱，並經證人洪振福
    、陳聲華、顏春日、賴桂英證述屬實，且有被告以旅客「賴桂英」名義入出境記
    錄查詢表、貼有前開偽造之「賴桂英」國民身分證之中華民國普通
    被告以「賴桂英」名義於八十七年一月間申辦之舊
    照）內頁年籍資料暨「持照人簽名」欄（其上偽簽「賴桂英」署名）影本在卷可
    憑。再者，扣案之被告使用的「賴桂英」國民
    、印版（含內政部公印）、膠膜及鋼印均與樣本不符，研析整體均係偽造之情，
    有法務部調查局鑑定通知書在卷可憑，即前開「賴桂英」國民
    文件。事證明確，被告犯行足堪認定。
二、查
    日修正後（八十九年五月二十一日施行）針對偽造、變造國民
    照以及行使偽造、變造國民身分證以供申請
    在同條例第二十三條第一項、第二項設有刑罰規定，另依刑法第二條第一項之規
    定：行為後法律有變更者，適用裁判時之法律，但裁判前之法律有利於行為人者
    ，適用最有利於行為人之法律。係採從新及從輕主義。被告於八十七年一月間行
    使偽造國民身分證以供申請
    ，應依刑法第二百十六條、第二百十二條行使偽造特種文書（即偽造國民
    ）處斷，法定最重本刑為一年以下有期徒刑，新法即裁判時法律
    三條第二項、第一項法定最重本刑為五年以下有期徒刑，比較新舊法結果，以裁
    判前之法律有利於行為人，則依刑法第二條第一項規定，被告於八十七年一月間
    行使偽造國民身分證以供申請
    條規定論處。核被告所為，於八十七年一月間之行為係犯刑法第二百十六條、第
    二百十二條行使偽造特種文書罪、刑法第二百十七條第一項偽造署押罪，被告於
    九十年八月間之行為係犯
    證以供申請
    法第二百十六條、第二百十二條行使偽造特種文書罪，惟
    二項、第一項為刑法第二百十六條、第二百十二條之特別規定，依特別法優於普
    通法原則，則不併依刑法第二百十六條、第二百十二條規定處斷，併此敘明。被
    告於八十七年一月間所犯刑法第二百十六條、第二百十二條行使偽造特種文書罪
    及刑法第二百十七條第一項偽造署押罪之二罪間，有方法、目的之牽連關係，應
    從一重刑法第二百十七條第一項規定處斷。被告偽造國民
    使之高度行為所吸收，不另論罪。被告先後二次均以偽造之國民
    情之人到領事局申辦「賴桂英」名義之
    間所犯刑法第二百十七條偽造署押罪及於九十年八月間所犯
    第二項、第一項之罪，犯意各別，行為互殊，應予分論併罰。被告所犯偽造署押
    罪部分，雖未經檢察官起訴，然既與檢察官認定之犯罪事實有裁判上一罪之關係
    ，本院自得予以一併審理。爰審酌被告之前科品行、犯罪動機及目的、所生危害
    、犯後態度等一切情狀，分別量處如主文所示之刑，並定應執行之刑，及諭知易
    科罰金之折算標準。扣案之偽造「賴桂英」國民
    「臺灣省臺中縣政府」之公印文各一枚、以及被告於八十七年一月間以「賴桂英
    」名義申辦之舊
    法第二百十九條規定宣告沒收。
據上論斷，應依刑事訴訟法第二百七十三條之一第一項、第二百九十九條第一項前段
、
十六條、第二百十二條、第二百十七條第一項、第二百十九條、第五十五條、第五十
一條第五款、罰金罰鍰提高標準條例第一條前段、第二條，判決如主文。
本案經檢察官盧筱筠到庭執行職務。
中　　　華　　　民　　　國　　九十三　　年　　　五　　　月　　十七　　　日
                                      臺灣臺北地方法院刑事第十五庭
                                          法  官 范智達
右正本證明與原本無異。
如不服本判決，應於判決送達後十日內，向本院提出上訴狀。
                                          書記官 田華仁
中　　　華　　　民　　　國　　九十三　　年　　　五　　　月　　十七　　　日
附錄本案論罪科刑法條：
護照條例第二十三條
偽造、變造國民身分證以供申請護照，足以生損害於公眾或他人者，處五年以下有期
徒刑、拘役或科或併科新臺幣五十萬元以下之罰金。
行使前項文書者，亦同。
將國民身分證交付他人或謊報遺失，以供冒名申請護照者，處五年以下有期徒刑、拘
役或科或併科新臺幣十萬元以下之罰金。
前項冒用名義者，亦同。
受託申請護照，明知第一項至第四項事實或偽造、變造或冒用之照片，仍代申請者，
處五年以下有期徒刑、拘役或科或併科新臺幣十萬元以下之罰金。
刑法第二百十二條
偽造、變造護照、旅券、免許證、特許證及關於品行、能力服務或其他相類之證書、
介紹書，足以生損害於公眾或他人者，處一年以下有期徒刑、拘役或三百元以下罰金
。
刑法第二百十六條
行使第二百十條至第二百十五條之文書者，依偽造、變造文書或登載不實事項或使登
載不實事項之規定處斷。
刑法第二百十七條
偽造印章、印文或署押，足以生損害於公眾或他人者，處三年以下有期徒刑。
盜用印章、印文或署押，足以生損害於公眾或他人者，亦同。
